【裁判字號】    99,聲再,41
【裁判日期】    991025
【裁判案由】    聲請再審
【裁判全文】
臺灣高雄地方法院刑事裁定              99年度聲再字第41號
聲  請  人  甲○○
被      告  劉曉琳原名乙○○.
上列被告因違反毒品危害防制條例案件，對於本院99年度簡上字
第141 號判決聲請再審，本院裁定如下：
    主  文
再審之聲請駁回。
    理  由
一、聲請再審意旨略以：被告劉曉琳（原名乙○○，下稱被告）
    前涉嫌持有第二級毒品甲基安非他命1 包，於98年7 月15日
    凌晨0 時20分許，在高雄縣大寮鄉○○村○○路841 號前為
    高雄縣政府警察局林園分局（下稱林園分局）警員查獲，經
    本院98年度審簡字第6177號判處拘役50日，聲請人即被告之
    法定代理人甲○○（下稱聲請人）不服，為被告之利益提起
    上訴，經本院99年度簡上字第141 號判決駁回上訴而於99年
    5 月4 日確定。然被告於臺灣屏東地方法院檢察署（下稱屏
    東地檢署）以99年度他字第367 號案件偵辦第三人陳俊仲涉
    嫌毒品危害防制條例案件，而於99年5 月24日接受檢察官訊
    問時，以證人身分陳稱：伊被林園分局查獲毒品案件（即上
    開本院99年度簡上字第141 號之案件）中之甲基安非他命，
    是陳俊仲放在伊包包裡的，伊不知道陳俊仲怎會放到伊的包
    包裡，伊的包包都是陳俊仲在拿等語，由此可證，被告於98
    年7 月15日為警在背包中查獲之甲基安非他命1 包，係陳俊
    仲所持有，且被告之包包均係陳俊仲在管有控制，被告並無
    持有管領該包包之能力，該毒品實為陳俊仲所持有，而故意
    遺留在現場。被告於99年5 月24日接受屏東地檢署檢察官偵
    訊時之陳述，應屬新證據，足認被告應受無罪、免訴、免刑
    或輕於原判決所認罪名之判決。為此，爰依刑事訴訟法第42
    0 條第1 項第6 款規定，為被告之利益聲請再審等語。
二、按有罪之判決確定後，因發現確實之新證據，足認受有罪判
    決之人應受無罪、免訴、免刑或輕於原判決所認罪名之判決
    者，為受判決人之利益，得聲請再審，刑事訴訟法第420 條
    第1 項第6 款定有明文。次按上開規定所謂發見之新證據，
    係指該證據於事實審法院判決前已經存在，為法院、當事人
    所不知，不及調查斟酌，至其後始行發見，且就證據本身形
    式上觀察，固不以絕對不須經過調查程序為條件，但必須顯
    然可認為足以動搖原有罪確定判決，而為受判決人無罪、免
    訴、免刑或輕於原判決所認罪名之判決者為限。故受理聲請
    再審之最後事實審法院，應就聲請再審理由之所謂「新證據
    」，是否具備事實審判決前已經存在，為法院、當事人所不
    知，事後方行發見之「嶄新性」，及顯然可認足以動搖原有
    罪確定判決，應為無罪、免訴、免刑或輕於原判決罪名之「
    顯然性」二要件，加以審查，為判斷應否准予開始再審之準
    據（最高法院93年度臺抗字第98號判決要旨參照）。
三、經查，被告前因涉嫌持有第二級毒品甲基安非他命1 包，於
    98年7 月15日凌晨0 時20分許，在高雄縣大寮鄉○○村○○
    路841 號前為林園分局警員查獲，經本院以98年度審簡字第
    6177號判決認定被告犯毒品危害防制條例第11條第2 項持有
    第二級毒品罪，而判處被告拘役50日，聲請人即被告之法定
    代理人甲○○不服，為被告之利益提起上訴，經本院99年度
    簡上字第141 號判決駁回上訴而於99年5 月4 日確定。而被
    告於上開案件警詢中自承：伊身上白色背包內第二級毒品安
    非他命1 包，是伊本人持有，是伊男朋友陳俊仲寄放在伊白
    色背包內，用來吸食用等語（見林園分局高縣林警偵移字第
    0980033527號卷第2 頁），復於該案件偵查中自陳：扣案的
    安非他命是在伊的背包找到的，是伊男友陳俊仲所有，是陳
    俊仲於98年7 月14日晚間11點回家之前把該安非他命放在伊
    背包，伊知道此事，陳俊仲不自己將該安非他命帶回家，是
    怕陳俊仲的媽媽發現等語（見臺灣高雄地方法院檢察署98年
    度毒偵字第4550號卷第3 頁），且綜觀上開本院99年度簡上
    字第141 號案件全卷，被告從未於該案件判決前提出如其嗣
    後在屏東地檢署99年5 月24日偵訊中所為之陳述，亦即其不
    知陳俊仲將扣案之甲基安非他命1 包放入其背包內云云，顯
    見被告此部分之陳述於本院99年度簡上字第141 號案件判決
    前並不存在，揆諸前揭說明，則聲請人所謂之被告於屏東地
    檢署99年5 月24日偵訊中所為陳述顯不具「嶄新性」，自不
    屬刑事訴訟法第420 條第1 項第6 款所規定之「新證據」，
    聲請人以此聲請再審，為無理由，應依刑事訴訟法第434 條
    第1 項之規定，裁定駁回本件再審之聲請。
四、另毒品危害防制條例第10條第2 項之持有第二級毒品罪，法
    定刑為三年以下有期徒刑，其經第二審判決者，不得上訴於
    第三審法院；而不得上訴於第三審法院之案件，其第二審法
    院所為裁定，不得抗告，刑事訴訟法第376 條第1 款、第40
    5 條分別定有明文。本件被告前開持有第二級毒品之行為，
    經第一審法院（本院簡易庭）以簡易判決處刑後，聲請人以
    被告之法定代理人身分為被告提起上訴，復經第二審法院（
    本院管轄第二審之合議庭）判決上訴駁回。聲請人於第二審
    判決確定後，又依刑事訴訟法第426 條第1 項，向判決之原
    審法院即本院管轄第二審之合議庭聲請再審，是本裁定即屬
    第二審法院所為裁定，依刑事訴訟法第405 條規定，對於本
    裁定不得抗告，附此敘明。
五、據上論斷，應依刑事訴訟法第434 條第1 項，裁定如主文。
中    華    民    國    99    年    10    月    25    日
                  刑事第十七庭  審判長法  官  陳培維
                                      法  官  余銘軒
                                      法  官  毛妍懿
以上正本證明與原本無異。
不得抗告。
中    華    民    國    99    年    10    月    27    日
                                      書記官  林晏光

司法院資訊處製作；財團法人民間司法改革基金會備份。
